【裁判字號】    95,交簡上,16
【裁判日期】    951122
【裁判案由】    過失傷害
【裁判全文】
臺灣宜蘭地方法院刑事判決            95年度交簡上字第16號
上  訴  人  甲○○
上列上訴人即被告因過失傷害案件，不服本院羅東簡易庭於中華
民國95年4月20日所為95年度羅交簡字第70號第一審簡易判決（
聲請簡易判決處刑案號：臺灣宜蘭地方法院檢察署95年度調偵字
第5號），提起上訴，本院管轄之第二審合議庭判決如下：
    主  文
原判決撤銷。
甲○○因過失傷害人，處拘役伍拾日，如易科罰金，以銀元參佰
元（即新臺幣玖佰元）折算壹日。
    事  實
一、甲○○於民國94年7月23日上午11時許前某時，駕駛車號U5
    —8740號自小客車搭載其妻前往羅東聖母醫院取藥時，本應
    注意在設有禁止停車標線之處所，不得停車，且於倒車起步
    前，應注意前後左右有無車輛，謹慎緩慢後倒，並應讓行進
    中之車輛優先通行，而依當時天候晴、日間自然光線、柏油
    路面、路面乾燥、路面無缺陷等狀況，並無不能注意之情事
    ，詎其竟疏未注意，貪圖一時方便而將U5—8740號自小客車
    停放於羅東博愛醫院前，劃設有紅色禁止停車標線之宜蘭縣
    羅東鎮○○街由西往東方向快、慢車道分隔島之右側路邊（
    門牌號83號前），以致妨礙往來之人車通行，且當其於同日
    上午11時許，欲駕駛U5—8740號自小客車倒車起步離開時，
    復疏未注意右方、後方有無車輛及謹慎緩慢後倒，亦未禮讓
    行進中之車輛優先通行，即貿然倒車起步欲駛出停車之位置
    ，適乙○○騎駛車牌號碼QC7—888號輕型機車沿南昌街由西
    往東行經該處，一時閃避不及，致遭甲○○所駕駛上開車輛
    之右後視鏡擦撞，乙○○因而人車倒地，並受有左膝、左足
    挫傷等傷害。嗣甲○○肇事後，於有偵查權限之機關及公務
    員發覺其犯罪前，即向到場處理之警員自承肇事並自願接受
    裁判。
二、案經乙○○訴由宜蘭縣警察局羅東分局報請臺灣宜蘭地方法
    院檢察署檢察官偵查聲請以簡易判決處刑。
    理  由
一、按被告以外之人於審判外之言詞或書面陳述，除法律有規定
    者外，不得作為證據，刑事訴訟法第159條第1項定有明文。
    ，查證人乙○○於警詢、檢察事務官訊問時所為之陳述，均
    屬於被告以外之人於審判外之陳述，被告並已否認其證據能
    力，則依上開法條規定，證人乙○○於警詢、檢察事務官訊
    問時所為之陳述，均無證據能力。
二、訊據被告甲○○固不否認「伊有於94年7月23日上午11時許
    前某時，將U5—8740號自小客車停於劃設有紅色禁止停車標
    線之宜蘭縣羅東鎮○○街83號前路邊，且於同日上午11時許
    ，乙○○所騎駛之QC7—888號輕型機車撞擊U5—8740號自小
    客車之右後視鏡，乙○○因而人車倒地受傷。」之事實（見
    本院二審卷第48、50頁），惟矢口否認涉有過失傷害之犯行
    ，並辯稱「當天是乙○○來撞我，不是我去撞他，車禍發生
    時，我的車子是靜止的，我雖然違規停車，但不代表車禍的
    發生我就有過失，且我與乙○○是同一個行駛方向，怎麼會
    去撞到乙○○。本件車禍的發生，我並沒有過失。」云云，
    惟查：被告甲○○已於本院審理時供承「當天我載太太到聖
    母醫院拿藥，我車子是停在安全島旁，該路段雖然是有劃紅
    線，但我人一直待在車上，與告訴人發生擦撞時，我正要發
    動要把車子開出去，去聖母醫院接我太太，我如果要倒車，
    速度也是很慢。」等語甚明（本院二審卷第71頁）。且證人
    即告訴人乙○○已於本院審理時指證「94年7月23日當天我
    騎QC7—888號機車直行，被告正在路邊調整車子的位置，結
    果就在倒車的時候撞到我的機車，被告停車的位置是在安全
    島的右側，該處不能停車，我的機車行駛在左側。發生撞擊
    時，被告與我都是在行駛中，我行經被告車輛之時，被告的
    車輛是在行進中，是往後移動中，所以才碰到我的機車，我
    整個人才滑出去，被告車子的右後照鏡與我機車的左側把手
    發生撞擊。發生撞擊後，被告就下車，就說女孩子怎麼騎機
    車騎這麼快，我說我要報警，並要被告不要移動現場，後來
    有路人來，被告才用他的身分證去借輪椅，由其他的人推我
    到醫院，警察到場時，我已經在急診室了。」等情綦詳（見
    本院二審卷第63至65頁），核與證人即承辦員警張志平於本
    院審理時所結證「本件車禍是我處理的，當天我到聖母醫院
    急診室急診室門口遇見被告，被告跟我說汽車停在現場，被
    告說他要自己處理，所以我就回到派出所。我要趕回派出所
    時，經過現場看到被告的U5-8740號車子就停在安全島旁邊
    ，就如我現場圖所畫的位置。可是後來乙○○又來派出所報
    案說要提出告訴，我就製作筆錄，被告也打電話到警局督察
    室檢舉，我才補作現場圖及事故調查報告表。本件車禍地點
    於94年7月23日時道路二側都畫有紅線禁止停車。」之情節
    相符（見本院二審卷第66至67頁）。又本件車禍地點羅東鎮
    ○○街，全線道路兩旁均為紅線禁止停車區，發生車禍之車
    道為慢車道等事實，亦經臺灣宜蘭地方法院檢察署檢察事務
    官至現場勘驗查明屬實，製有勘驗筆錄一件及勘驗相片十四
    張在卷可稽。此外，復有道路交通事故現場圖、道路交通事
    故調查報告表、羅東聖母醫院診斷證明書各一件及U5—8740
    號自小客車車損相片一張、事故現場相片一張、QC7—888號
    機車車損相片六張附卷可資佐證。依此，堪認本件車禍事故
    之發生，確實係因被告貪圖一時方便而將U5—8740號自小客
    車停放於羅東博愛醫院前，劃設有紅色禁止停車標線之宜蘭
    縣羅東鎮○○街由西往東方向快、慢車道分隔島之右側路邊
    （門牌號83號前），以致妨礙往來之人車通行，且當其於94
    年7月23日上午11時許，欲駕駛U5—8740號自小客車倒車起
    步離開時，復疏未注意右方、後方有無車輛及謹慎緩慢後倒
    ，亦未禮讓行進中之車輛優先通行，即貿然倒車起步欲駛出
    停車之位置，以致其所駕車輛右後視鏡撞及騎駛QC7—888號
    輕型機車沿南昌街由西往東直行之乙○○，致使乙○○因而
    人車倒地，並受有左膝、左足挫傷等傷害。而按紅實線設於
    路側，用以禁止臨時停車，道路交通標誌標線號誌設置規則
    第149條第1項第1款第5目定有明文。次按在設有禁止停車標
    線之處所不得停車；汽車倒車時，應謹慎緩慢後倒，並應注
    意其他車輛及行人；汽車起步前應注意前後左右有無車輛，
    並應讓行進中之車輛優先通行，道路交通安全規則第112條
    第1項第4款、第110條第2款、第89條第1項第6款亦分別定有
    明文，被告甲○○為已考領駕駛執照之駕駛人，對此均難諉
    稱不知，其駕車行經肇事地點之宜蘭縣羅東鎮○○街由西往
    東方向快、慢車道分隔島之右側路邊（門牌號83號前）前時
    ，本應注意遵守上開規定，且依卷附前揭道路交通事故調查
    報告表所載，於事故當時為天候晴、日間自然光線、柏油路
    面、路面乾燥、路面無缺陷，並無不能注意之情事，被告竟
    疏未注意，貪圖一時方便而將U5—8740號自小客車停放於劃
    設有紅色禁止停車標線之宜蘭縣羅東鎮○○街快慢車道分隔
    島右側路邊（門牌號83號前），且於倒車起步離開時，復疏
    未注意右方、後方有無車輛及謹慎緩慢後倒，亦未禮讓行進
    中之車輛優先通行，即貿然倒車起步欲駛出停車之位置，以
    致所駕駛車輛之右後視鏡擦撞行經該處之乙○○機車，肇致
    本件車禍發生，被告之駕駛行為顯有過失，且其過失行為，
    復與被害人之受傷間，具有相當因果關係。故被告所辯「當
    天是乙○○來撞我，不是我去撞他，車禍發生時，我的車子
    是靜止的，我雖然違規停車，但不代表車禍的發生我就有過
    失，且我與乙○○是同一個行駛方向，怎麼會去撞到乙○○
    。本件車禍的發生，我並沒有過失。」云云，顯屬事後卸責
    諉過之責，自不足取。至於被告雖另爭執承辦員警、檢察事
    務官、檢察官對於本案之處理程序與過程，然此均與被告犯
    罪事實之存否無涉，附此敘明。從而，本件事證已臻明確，
    被告過失傷害之犯行，洵堪認定，應依法論科。
三、按95年7月1日修正生效施行之刑法第2條第1項規定「行為後
    法律有變更者，適用行為時之法律。但行為後之法律有利於
    行為人者，適用最有利於行為人之法律」，本件被告行為後
    ，刑法施行法第1條之1及刑法第284條第1項前段、第33條、
    第41條、第62條業於95年7月1日修正生效施行，罰金罰鍰提
    高標準條例則自同日刪除第2條之規定，經查：
（一）修正前刑法第284條第1項前段所規定之罰金本刑，依罰金
      罰鍰提高標準條例第1條前段之規定，提高十倍後為銀元
      五千元以下，換算為新臺幣後，為新臺幣一萬五千元以下
      。修正後同法條所規定之罰金本刑，依刑法施行法第1條
      之1之規定，變更其單位為新臺幣並提高三十倍後為新臺
      幣一萬五千元以下。是比較新舊法之結果，新法並非較有
      利於被告。
（二）修正前刑法第33條第5款規定罰金為銀元一元以上，換算
      為新臺幣後，為新臺幣三元以上。修正後同條款則規定「
      罰金：新臺幣一千元以上，以百元計算之。」。是比較新
      舊法之結果，新法並非較有利於被告。
（三）依修正前刑法第41條第1項前段及罰金罰鍰提高標準條例
      第2條之規定，易科罰金之折算標準，應以銀元三百元折
      算一日，經換算為新臺幣後，應以新臺幣九百元折算為一
      日。修正後刑法第41條第1項前段則規定「犯最重本刑為
      五年以下有期徒刑以下之刑之罪，而受六個月以下有期徒
      刑或拘役之宣告者，得以新臺幣一千元、二千元或三千元
      折算一日，易科罰金。」。是比較新舊法之結果，新法並
      非較有利於被告。
（四）修正前刑法第62條本文規定「對於未發覺之罪自首而受裁
      判者，減輕其刑。」，關於自首係採「必減輕其刑」之規
      定。修正後同條前段則規定「對於未發覺之罪自首而受裁
      判者，得減輕其刑。」，關於自首已改採「得減輕其刑」
      之規定。是比較新舊法之結果，新法並非較有利於被告。
（五）綜合上開新舊法比較之結果，顯然新法並非較有利於被告
      ，依前揭刑法第2條第1項規定，本件即應適用行為時法即
      95年7月1日修正生效施行前之刑法規定及罰金罰鍰提高標
      準條例第2條之規定，先予敘明。
四、核被告甲○○之所為，係犯95年7月1日修正生效施行前刑法
    第284條第1項前段之過失傷害罪。被告肇事後，於有偵查權
    限之機關及公務員發覺其犯罪前即主動向到場處理之員警自
    承肇事並自願接受裁判之事實，業據被告於本院審理時陳明
    在卷，核與證人承辦員警張志平於本院審理時證述「警卷第
    10頁的自首情形紀錄表是我製作的，當天我到現場時沒有發
    現傷者，是路人告訴我傷者已經在急診室，我到急診室門口
    就遇到被告，被告跟我說是他的汽車碰撞到傷者的機車。」
    之情節相符（見本院二審卷第67頁），並有宜蘭縣警察局羅
    東分局道路交通事故肇事人自首情形紀錄表附卷可參，是被
    告已符自首之要件（雖被告自首後，於本院審理時已否認犯
    罪，然並不因此而動搖其自首之效力），爰依95年7月1日修
    正生效施行前刑法第62條前段之規定減輕其所犯過失傷害罪
    之刑。
五、又原審認被告罪證明確並予論罪科刑，固非無見，惟原審漏
    未審酌被告於犯罪後業已自首，而未依自首之規定減輕被告
    之刑，且未及為前揭三新、舊法之比較適用，即有未洽，故
    被告上訴否認犯罪，雖無理由，然原判決既有上開可議之處
    ，即屬無可維持，應由本院將原判決撤銷改判。爰審酌被告
    之品行、智識程度；就本件車禍之發生有於設有禁止停車標
    線之處所停車及於倒車起駛前，疏未注意右方後方有無車輛
    ，未謹慎緩慢後倒，亦未禮讓行進中之車輛優先通行之過失
    ，其過失程度之輕重；犯後猶飾詞否認犯行，且迄今未予被
    害人和解賠償被害人損失，顯無任何悔意之態度及被害人所
    受傷害等一切情狀，量處如主文所示之刑，並依95年7月1日
    修正生效施行前刑法第41條第1項前段及罰金罰鍰提高標準
    條例第2條之規定，諭知易科罰金之折算標準，以示警懲。
據上論斷，應依刑事訴訟法第455條之1第3項、第369條第1項前
段、第364條、第299條第1項前段，現行刑法第2條第1項前段，9
5年7月1日修正生效施行前刑法第284條第1項前段、第62條前段
、第41條第1項前段，罰金罰鍰提高標準條例第1條前段，95年7
月1日修正前罰金罰鍰提高標準條例第2條，現行法規所定貨幣單
位折算新臺幣條例第2條，判決如主文。
本案經檢察官吳志成到庭執行職務
中    華    民    國    95    年    11    月    22    日
                  刑事第三庭審判長法  官  林惠玲
                                  法  官  郭淑珍
                                  法  官  劉家祥
以上正本證明與原本無異。
本件不得上訴。
                                  書記官  邱淑秋
中    華    民    國    95    年    11    月    23    日
附錄本案論罪科刑法條全文：95年7月1日修正生效施行前刑法第
284條第1項前段。
95年7月1日修正生效施行前刑法第284條第1項
因過失傷害人者，處 6 月以下有期徒刑、拘役或 5 百元以下罰
金，致重傷者，處 1 年以下有期徒刑、拘役或 5 百元以下罰金
。


司法院資訊處製作；財團法人民間司法改革基金會備份。
